【裁判字號】    99,抗,1491
【裁判日期】    991221
【裁判案由】    聲請定其應執行刑
【裁判全文】
臺灣高等法院刑事裁定                  99年度抗字第1491號
抗  告  人
即  受刑人  陳建明
上列抗告人即受刑人因違反毒品危害防制條例案件，不服臺灣板
橋地方法院中華民國99年11月5日裁定（99年度聲字第5408號）
，提起抗告，本院裁定如下：
    主  文
抗告駁回。
    理  由
一、原裁定意旨略以：抗告人即受刑人陳建明因違反毒品危害防
    制條例案，經臺灣板橋地方法院先後判處如附表所示之刑，
    均經分別確定在案。茲檢察官聲請定其應執行之刑，經審核
    認聲請為正當，爰依刑事訴訟法第477條第1項、刑法第53條
    、第51條第5款，定其應執行有期徒刑2年5月等語。
二、抗告意旨略以：民國（下同）94年2月2日修正之刑法於95年
    7 月1日施行後，基於公平原則之考量，而廢除連續犯之規
    定，使過去連續犯之行為，回歸數罪併罰。惟此所謂「公平
    原則」對於有成癮性之施用毒品者實欠公允，因就數個販賣
    毒品行為、數個強盜行為，其性質屬重大刑案，故審判上均
    會併於同一法官審理，而吸食毒品案件則無此待遇，依現制
    施用毒品者多有成癮性，長期反覆施用下所犯下的多次犯行
    ，其判決刑度竟與販賣毒品犯罪等之重大案件不相上下，何
    止天壤之別，難謂公平，且違反比例原則。為此請求撤銷原
    裁定，另為公平適法，並有利於抗告人之裁定等語。
三、經查：
(一)、按法院就自由裁量權之行使，除不得逾越法律所規定範圍之
    外部性界限外，另應受比例原則、公平正義原則之規範，謹
    守法律秩序之理念，體察法律之規範目的，使其結果實質正
    當，合於裁量之內部性界限，俾與立法本旨相契合。刑法第
    51條第5款規定數罪併罰，宣告多數有期徒刑者，應於各刑
    中之最長期以上，各刑合併之刑期以下，定其應執行之刑期
    ，但不得逾30年，其就數罪併罰，固非採併科主義，而係採
    限制加重主義，就俱發各罪中，以最重之宣告刑為基礎，由
    法院參酌他罪之宣告刑，裁量加重定之，且不得逾法定30年
    最高限制，此即外部性界限。法院為裁判時，二者均不得有
    所踰越。在數罪併罰，有二裁判以上，定其應執行之刑時，
    固屬於法院自由裁量之事項，然仍應受前揭外部性界限及內
    部性界限之拘束（最高法院96年度台上字第7583號判決、97
    年度台上字第2017號判決參照）。
(二)、本件抗告人所犯附表所示各罪，分別經原審法院判處有期徒
    刑9月、10月、10月、5月及4月確定（其中編號1至4部分業
    經定其應執行刑為有期徒刑2年2月），經檢察官聲請定應執
    行刑，揆諸前揭說明，應於各刑中之最長期以上（即10月以
    上），各刑合併之刑期以下（即2年6月以下），定其應執行
    之刑期。原審參酌抗告人所犯各罪，定其應執行刑有期徒刑
    2年5月，仍在法定範圍內，並未逾越自由裁量之內部限制及
    外部限制，於法並無不合。且抗告人先後多次施用毒品行為
    均各自獨立，應分別論罪，乃立法政策使然，並無違公平原
    則及比例原則。同理，同一被告所為多次強盜、販賣毒品或
    竊盜犯行，亦秉一罪一罰理論予以論罪科刑，並無獨厚於某
    特定犯罪類型，抗告人以重大刑案之被告均能受較輕刑期之
    待遇，顯失公平云云，並無依據。抗告意旨仍執前詞指摘原
    裁定不當，難認有理由，應予駁回。
據上論斷，應依刑事訴訟法第412條，裁定如主文。
中    華    民    國    99    年    12    月    21    日
                  刑事第二十三庭審判長法  官  童有德
                                      法  官  陳祐治
                                      法  官  徐蘭萍
以上正本證明與原本無異。
不得再抗告。
                                      書記官  林月蓉
中    華    民    國    99    年    12    月    21    日

司法院資訊處製作；財團法人民間司法改革基金會備份。
